臺灣高等法院花蓮分院刑事判決　　　　 96年度上訴字第137號
上　訴　人
即　被　告　乙○○
指定辯護人　陳信伍律師
上列上訴人即被告因違反槍砲彈藥刀械管制條例案件，不服臺灣
臺東地方法院95年度交訴字第28號、96年度訴字第50號中華民國
96 年3月29日第一審判決（起訴案號：臺灣臺東地方法院檢察署
95 年度偵字第2888號，暨追加起訴案號：95年度偵緝字第257號
、95年度偵字第2868號），提起上訴，本院判決如下：
    主  文
原判決關於未經許可攜帶刀械部分，及定執行刑部分均撤銷。
乙○○於公共場所未經許可攜帶刀械，處有期徒刑貳月；扣案之
非農用掃刀壹把沒收之。
其他上訴駁回。
第二項所處之刑與上訴駁回所處之刑，應執行有期徒刑玖月；併
科罰金新臺幣貳萬元，罰金如易服勞役以新臺幣貳仟元折算壹日
；扣案之非農用掃刀壹把、金屬槍機壹個均沒收。
    事  實
一、乙○○於民國（下同）95年夏季某日，在台東縣知本地區某
    農具行，向不詳姓名之人購買非農用掃刀1把後，竟於95年9
    月15日將上開非農用掃刀放置於其所駕駛之自用小客車內，
    並駕車行駛於臺九線公路，而在公共場所攜帶前開管制刀械
    。其又於95年 9月間某日，在台東縣卑南鄉初鹿村山里地區
    某處，拾獲他人棄置槍枝之主要組成零件金屬槍機一具後，
    明知槍機為管制之違禁物，竟未經許可而持有之。
二、案經臺東縣警察局關山分局、臺東分局，報請臺灣臺東地方
    法院檢察署檢察官偵查起訴。
    理  由
一、本件原審95年度交訴字第28號、96年度訴字第50號案件，原
    論處上訴人即被告（以下簡稱被告）乙○○過失傷害、肇事
    逃逸，及未經許可寄藏可發射子彈具有殺傷力之槍砲、未經
    許可持有槍砲之主要組成零件、未經許可攜帶刀械5罪。被
    告上訴後，在本院撤回關於過失傷害、肇事逃逸，及未經許
    可寄藏可發射子彈具有殺傷力之槍砲部分之上訴。故本件審
    理範圍僅有被告被訴「未經許可持有槍砲之主要組成零件」
    ，及「未經許可攜帶刀械部分」部分，合先敘明。
二、訊之被告陶玉就其有於上述時地購買非農用掃刀，並在公共
    場所攜帶前開刀械，及未經許可而持有槍枝之主要組成零件
    金屬槍機等情，均坦承不諱；惟辯稱：伊不知道那些是違禁
    品，也不知道持有是違法的等語。經查：
（一）在被告所駕駛之自用小客車內扣得之非農用掃刀 1把，經
      丈量刀柄長度計43公分，刀刃長度計39公分（全長為82公
      分），其外形為單邊刀刃開鋒且刀尖呈尖銳狀之長刀，依
      刀械鑑驗及許可作業規範規定，屬槍砲彈藥刀械管制條例
      第 4條第1項第3款所稱之非農用掃刀，此有臺東縣警察局
      95年12月28日東警保民字第0950010111號函在卷，及非農
      用掃刀 1把扣案可資佐證。經本院當庭勘驗扣案之掃刀，
      其外型與一般農具店販賣之刀具外型類似，有審理筆錄可
      稽；參之被告供稱該刀械是在農具行購得，是其辯稱：伊
      不知道那是違禁品，也不知道持有是違法等語，尚非無據
      。惟按「除有正當理由而無法避免者外，不得因不知法律
      而免除刑事責任。但按其情節，得減輕其刑」，刑法第16
      條定有明文；故被告此辯解，要屬是否得減輕其刑之要件
      ，尚不得據以免除刑事責任。
（二）另扣案之槍機 1個送鑑定結果，認係金屬槍機，為槍枝主
      要組成零件一節，有內政部警政署刑事警察局95年12月27
      日刑鑑字第0950183298號槍彈鑑定書在卷（見95年度偵字
      第2868號卷第35-39頁），及金屬槍機1個扣案可憑。又本
      件搜索而扣得之金屬槍機，為步槍之槍機，被告將之與底
      火、通槍條及各種工具一起藏放於其台東縣台東市○○路
      255巷 9號313房住處內等情，業據被告於警詢中供述甚詳
      ，並有臺東縣政府警察局臺東分局扣押物品目錄表、刑案
      現場照片等件在卷可稽（均見臺東縣政府警察局臺東分局
      信警偵字第 09500004753號卷）。復酌之被告自承其服海
      軍陸戰陸戰隊役，就其服役經驗對於是否為槍枝之零件應
      屬熟悉，另其並受寄藏而持有改造手槍、子彈，而被告拾
      獲該槍機後又將之與其他槍枝零件置放在一起諸情，堪認
      其辯稱：伊不知道那是違禁品，也不知道持有是違法云云
      ，顯不可採。
三、核被告上開所為，係犯槍砲彈藥刀械管制條例第15條第 2款
    於公共場所未經許可攜帶刀械罪，及同法第13條第 4項未經
    許可持有槍枝之主要組成零件罪。被告所犯 2罪，犯意各別
    ，罪名互殊，應分論併罰之。原審對被告未經許可持有槍枝
    之主要組成零件罪部分論罪科刑，並諭知罰金易服勞役之折
    算標準，及扣案之金屬槍機 1個沒收，尚無不合；被告就此
    部分之上訴，並無理由，應予駁回。然原判決就被告於公共
    場所未經許可攜帶刀械罪部分，疏未考量被告攜帶之非農用
    掃刀，在一般農具店即可購得，而未予減輕其刑，難謂允當
    ；被告此部分上訴尚非全無理由，應連同定執行刑部分，予
    以撤銷改判。爰審酌被告攜帶非農用掃刀之動機、目的，對
    於人身安全及社會治安所造成之危害，及犯罪後坦承犯行之
    態度，量處如主文第2項所示之刑；扣案非農用掃刀1把，依
    法非經許可不得持有，屬違禁物，應依刑法第38條第1項第1
    款規定宣告沒收；併就此部分宣告之刑與上訴駁回部分所處
    之刑，定其應執行之刑。
據上論斷，應依刑事訴訟法第第369條第 1項前段、第368條、第
364條、第299條第1項前段，槍砲彈藥刀械管制條例第15條第2款
，刑法第11條前段、第16條但書、第51條第5款、第38條第1項第
1款，判決如主文。
本案經檢察官甲○○到庭執行職務。
中　　華　　民　　國　　96　　年　　5 　　月　　29　　日
                        審判長法  官  何方興
                              法  官  林鳳珠
                              法  官  林德盛
以上正本證明與原本無異。
本件判決關於未經許可攜帶刀械部分不得上訴，其餘部分如不服
本判決，應於送達後10日內，向本院提出上訴狀。其未敘述理由
者，並應於提出上訴狀後10日內向本院補提理由狀 (須附繕本)
。
                              書記官  劉妙娘
中　　華　　民　　國　　96　　年　　5　　月　　29　　日
附錄    本判決論罪科刑法條：
槍砲彈藥刀械管制條例第13條
未經許可，製造、販賣或運輸槍砲、彈藥之主要組成零件者，處
 3年以上10年以下有期徒刑，併科新台幣700萬元以下罰金。
未經許可，轉讓、出租或出借前項零件者，處1年以上7年以下有
期徒刑，併科新台幣500萬元以下罰金。
意圖供自己或他人犯罪之用，而犯前2項之罪者，處5年以上有期
徒刑，併科新台幣1千萬元以下罰金。
未經許可，持有、寄藏或意圖販賣而陳列第 1項所列零件者，處
6月以上5年以下有期徒刑，併科新台幣300萬元以下罰金。
第1項至第3項之未遂犯罰之。
槍砲彈藥刀械管制條例第15條
未經許可攜帶刀械而有下列情形之一者，處2年以下有期徒刑：
一、於夜間犯之者。
二、於車站、埠頭、航空站、公共場所或公眾得出入之場所犯之
    者。
三、結夥犯之者。
